【裁判字號】    98,訴,2231
【裁判日期】    990121
【裁判案由】    勞保
【裁判全文】
臺北高等行政法院判決
                                      98年度訴字第2231號
                                      99年1月7日辯論終結
原      告  甲○○
被      告  勞工保險局
代  表  人  乙○○（總經理）住.
訴訟代理人  丙○○
            丁○○
上列當事人間勞保事件，原告不服行政院勞工委員會中華民國98
年10月5 日勞訴字第0980018529號訴願決定，提起行政訴訟，本
院判決如下：
    主  文
原告之訴駁回。
訴訟費用由原告負擔。
    事實及理由
一、事實概要：原告前以冠嘉工程有限公司為投保單位，加入勞
    工保險為被保險人。民國（下同）97年12月11日（被告收文
    日期）以其因頸脊髓損傷併四肢癱瘓成殘，檢據向被告申請
    職業傷害殘廢給付。案經被告審查，以原告殘廢程度符合殘
    廢給付標準表第6 項第2 等級，乃以97年12月22日第000000
    000000號核定通知書（下稱原處分）發給1500日職業傷害殘
    廢給付，並原告已因殘廢不能斷續從事工作，自被告核定給
    付之日（97年12月18日）起逕予退保。原告不服，申請審議
    ，經勞工保險監理委員會以98年6 月12日98保監審字第0971
    號審定書（下稱爭議審定）駁回後，提起訴願亦遭決定駁回
    ，遂提起本件行政訴訟。
二、本件原告主張下列各情，並聲明求為判決：(一)訴願決定、爭
    議審定、原處分均撤銷。(二)應命被告就原告97年12月11日（
    被告收文日期）之職業傷害殘廢給付申請案，作成准予依勞
    工保險殘廢給付標準表「精神、神經障害」障害系列第5 項
    第1 等級之規定給付1,800 日予原告，並補行給付300 日殘
    廢給付予原告之行政處分。
（一）原告於97年10月31日請國軍退除役官兵輔導委員會臺北榮
      民總醫院（下稱臺北榮民總醫院）專科醫師開立勞工保險
      殘廢診斷證明書，意識狀態：正常，呼吸狀態：呼吸正常
      ，肌力程度：左側上肢2 分、下肢0 分、右側上肢2 分、
      下肢0 分，行動能力：需要他人操控輪椅代步，臥床狀態
      ：大部分時間臥床，工作能力：終身無法從事任何工作；
      必須經特殊職業訓練、特殊輔具協助、於無障礙空間從事
      辦公室工作、以腦力工作者不在此限；攝食狀態：並未判
      定，大小便情形：完全無法自理，沐浴更衣：完全無法自
      理，語言狀態：正常；被告竟僅依行為時勞工保險條例第
      53條附表及第54條，殘廢給付標準表神經障害系列第6 項
      第2 等級1500天之規定給付殘廢給付共計新臺幣（下同）
      138 萬元。原告又於98年2 月23日請臺北市立聯合醫院陽
      明院區重新檢查及開立勞工保險殘廢診斷證明書，意識狀
      態：正常，呼吸狀態：呼吸正常，肌力程度：左側上肢（
      肩2 分、肘3 分、腕/ 手0 分）、下肢（股0 分、膝0 分
      、踝0 分）、右側上肢（肩2 分、肘3 分、腕/ 手0 分）
      、下肢（股0 分、膝0 分、踝0 分），肢體痙攣：有阻力
      ，行動能力：完全無法行動，臥床能力：臥床且無法自行
      翻身，工作能力：終身無工作能力，攝食狀態：永久需人
      餵食，語言狀態：正常，失能評估第5 級：重度失能，臥
      床、失禁，需持續照護及注意。依上述醫院所開具之勞工
      保險殘廢診斷證明書證明原告終身不能從事任何工作，經
      常需醫療護理人員或專人周密照護即以符合行為時勞工保
      險條例第53條附表及第54條，殘廢給付標準表神經障害系
      列第5 項第1 等級1800天，中樞神經系統機能遺存極度障
      害，終身不能從事任何工作，經常需醫療護理人員或專人
      周密照護者。被告逕違反行為時勞工保險條例第53條勞工
      保險殘廢給付標準表「精神、神經障害」障害系列第5 障
      害項目之附註1 規定，「精神、神經障害等級」之審定基
      本原則為：綜合其病灶症狀，對於永久喪失勞動能力與影
      響日常生活或社會生活活動狀態及需他人扶助之情況定其
      等級。於審定時，須有精神科、神經科、神經外科等專門
      醫師診斷證明資料為依據。(一)因重度精神、神經障害，為
      維持生命必要之日常生活活動，全須他人扶助者：適用第
      1 級。勞工保險監理委員會於審定書第2 頁第15行起「…
      ，嗣經勞工保險局特約專科醫師審查：申請人意識清楚、
      呼吸正常，第2 等級已屬最重之等級。今再經本會特約專
      科醫師審查，申請人符合截癱，但其生命徵象穩定，無氣
      切，不需醫療護理周密監護…。」及行政院勞工委員會不
      察逕未參酌臺北市立聯合醫院陽明院區復健專科所開立之
      勞工保險殘廢診斷證明書而直接以被告之處分及勞工保險
      監理委員會之審定理由為訴願駁回理由，然勞工保險監理
      委員會之審定書中並未明示不需專人周密照護，被告竟斷
      章取義，有違勞工保險第1 條之規定，為保障勞工生活，
      促進社會安全，制定本條例；本條例未規定者，適用其他
      有關法律之立法精神，及行為時勞工保險條例第53條勞工
      保險殘廢給付標準表「精神、神經障害」障害系列第5 障
      害項目「中樞神經系統機能遺存極度障害，終身不能從事
      任何工作，經常需醫療護理或專人周密照護者。」與行為
      時勞工保險條例第53條勞工保險殘廢給付標準表「精神、
      神經障害」障害系列第5 障害項目之附註1 規定，「精神
      、神經障害等級」之審定基本原則為：綜合其病灶症狀，
      對於永久喪失勞動能力與影響日常生活或社會生活活動狀
      態及需他人扶助之情況定其等級。於審定時，須有精神科
      、神經科、神經外科等專門醫師診斷證明資料為依據。因
      重度精神、神經障害，為維持生命必要之日常生活活動，
      全須他人扶助者：適用第1 級之立法精神及意旨。
（二）又原告因中樞神經系統機能遺存極度障害，不要說工作就
      連自己拿杯水喝或咳痰都成問題，目前為維持生命必要之
      日常生活活動，全須他人扶助，但其勞動能力永久喪失將
      影響日後日常生活或社會生活狀態；如果原告沒請看護及
      家人照護不要說一週就連三天都活不下去，沒有為了維持
      生命必要之日常生活活動，全須他人照護及扶助那就不需
      請看護照護。但被告、勞工保險監理委員會及行政院勞工
      委員會逕違反行政程序法第8 條（行政行為之誠信原則）
      ，不依行為時勞工保險條例第53條勞工保險殘廢給付標準
      表「精神、神經障害」障害系列第5 障害項目第1 等級，
      竟以行為時勞工保險條例第53條附表第6 障害項目第2 等
      級為審定之依據，明顯違反行為時勞工保險條例第53條附
      表及第1 條之立法精神。被告、勞工保險監理委員會及行
      政院勞工委員會既不信任臺北榮民總醫院專科醫師及臺北
      市立聯合醫院陽明院區專科醫師所作之醫療及檢查結果，
      又不願意自行指定鑑定或複檢醫院專科醫師作鑑定，僅依
      無神經專業之行政承辦人員、審查人員及無法定診斷權責
      者之特約職業醫學專科醫師書面審查結果為依據，自有可
      議且逾越權限，有違勞工保險條例第1 條規定之立法精神
      。被告得適用保險法之規定，按保險法第54條第2 項規定
      ，保險契約之解釋，應探求契約當事人之真意，不得拘泥
      於所用文字，如有疑義時，以作有利於被保險人之解釋為
      原則。被告、勞工保險監理委員會及行政院勞工委員會實
      不應草率認定原告殘廢之等級。被告應本於保障勞工生活
      之精神，探求事實真意作有利被保險人之解釋為原則，但
      被告、勞工保險監理委員會及行政院勞工委員會僅依無神
      經專業之行政承辦人員、審查人員及無法定診斷權責者之
      特約職業醫學專科醫師書面審查結果為依據，自有可議且
      逾越權限。
（三）按行政程序法第9 條規定，行政機關就該管行政程序，應
      於當事人有利及不利之情形一律注意。被告、勞工保險監
      理委員會及行政院勞工委員會僅依不利於原告之無神經科
      專業之行政承辦人員、審查人員意見及依無法定診斷權責
      者之特約醫師書面審查意見為依據，而不採信對原告有利
      之檢查結果，即違反行政程序法第9 條之規定。依民事訴
      訟法第277 條規定，當事人主張有利於己之事實者，就其
      事實有舉證之責任。被告、勞工保險監理委員會及行政院
      勞工委員會既然認定原告不符合行為時勞工保險條例第53
      條勞工保險殘廢給付標準表「精神、神經障害」障害系列
      第5 障害項目第1 等級，須依法負舉證之責任。再則，中
      華民國憲法第7 條規定：「中華民國人民，無分男女、宗
      教、種族、階級、黨派，在法律上一律平等」，同為重度
      失能殘廢患者被告，勞工保險監理委員會及行政院勞工委
      員會均以第5 障害項目第1 等級認定，唯獨百般刁難原告
      殘廢給付之等級，顯失公平及違法。被告亦抵觸中央法規
      標準法第5 條、第6 條及第11條之規定，更違反法律保留
      原則、信賴保護原則、行政程序法第8 條、第9 條、行為
      時勞工保險條例第1 條、第53條與其附表、54條及民事訴
      訟法第277 條之規定。被告於答辯狀中僅依衛生署89年3
      月17日衛署醫字第89013119號函釋「診斷書之內容，係由
      醫師依病人病情或依該病人之病歷據實填載，而非依病人
      要求內容出具，至於該診斷書所載之病情，是否符合殘障
      給付標準，係由該殘障給付主管機關逕依權責認定」，而
      無限擴張被告之行政裁量權，核被告之行為已逾越法定之
      裁量亦違反行政程序法第10條之規定。
三、被告則以下列各語置辯，並聲明駁回原告之訴。
（一）按98年1 月1 日修正施行前之勞工保險條例第28條規定：
      「保險人為審核保險給付或勞工保險監理委員會為審議爭
      議案件認有必要者，得向被保險人、受益人、投保單位、
      各該醫院、診所或領有執業執照之醫師、助產士等要求提
      出報告，或調閱各該醫院、診所及投保單位之病歷、薪資
      帳冊、檢查化驗紀錄或放射線診斷攝影片（Ｘ光照片）及
      其他有關文件，被保險人、受益人、投保單位、各該醫院
      、診所及領有執業執照之醫師或助產士等均不得拒絕。」
      第54條規定：「被保險人因職業傷害或罹患職業病，經治
      療終止後，如身體遺存障害適合殘廢給付標準表規定之項
      目，並經保險人自設或特約醫院診斷為永久殘廢者，依同
      表規定之殘廢等級及給付標準，增給百分之五十，一次請
      領殘廢補償費。被保險人領取職業傷病給付期滿，尚未痊
      癒，如身體遺存障害，適合殘廢給付標準表規定之項目，
      並經保險人自設或特約醫院診斷為永不能復原者，得比照
      前項規定辦理。」第56條規定：「保險人於審核殘廢給付
      認為有複檢必要時，得另行指定醫院或醫師複檢。」第57
      條規定: 「被保險人領取殘廢給付，不能繼續從事工作，
      其保險效力即行終止。」另依勞工保險殘廢給付標準表「
      精神、神經障害」障害系列第5 障害項目「中樞神經系統
      機能遺存極度障害，終身不能從事任何工作，經常需醫療
      護理或專人周密照護者。」為第1 等級殘廢，給付標準1,
      200 日；第6 障害項目「中樞神經系統機能之病變，引起
      截癱或偏癱，致終身不能從事任何工作，日常生活需人扶
      助者。」為第2 等級殘廢，給付標準1,000 日。又該障害
      系列附註1 規定，「精神、神經障害等級」之審定基本原
      則為：綜合其病灶症狀，對於永久喪失勞動能力與影響日
      常生活或社會生活活動狀態及需他人扶助之情況定其等級
      。於審定時，須有精神科、神經科、神經外科等專門醫師
      診斷證明資料為依據。( 一) 因重度精神、神經障害，為
      維持生命必要之日常生活活動，全須他人扶助者：適用第
      1 級。( 二) 因高度精神、神經障害，為維持生命必要之
      日常生活活動之一部須他人扶助者：適用第2 等級。( 三
      ) 為維持生命必要之日常生活活動尚可自理，但因精神、
      神經障害高度，終身不能從事工作者：適用第3 級。
（二）原告以因頸脊髓損傷併四肢癱瘓於檢件申請職業傷害殘廢
      給付，經被告據所送臺北榮民總醫院97年10月31日出具之
      殘廢診斷書審查，原告於97年10月31日診斷殘廢時殘廢程
      度符合勞工保險殘廢給付標準表第6 項第2 等級，核定發
      給1,500 日職業傷害殘廢給付，於97年12月22日以第0000
      000 00000 號核定通知書通知在案。原告不服原核定，檢
      附臺北市立聯合醫院陽明院區98年2 月23日出具之失能診
      斷書等向勞工保險監理委員會申請審議。被告為求審慎，
      調取原告於臺北市立聯合醫院及臺北榮民總醫院就診之全
      份病歷資料併同相關申請書件（含原告申請審議所附書件
      ）送特約神經專科醫師審查略謂：「患者（原告）意識清
      楚，呼吸正常，第2 等級已屬其最嚴重之等級，維持原審
      定等級。」，嗣經勞工保險監理委員會特約專科醫師據全
      卷資料簽示意見略以：「申請人（原告）符合截癱，但其
      生命徵象穩定，無氣切，不需醫療護理周密監護，勞保局
      （被告）綜合評估核以第2 等級殘廢為合理。」綜上，該
      審定機關認被告原核定應予維持，於98年6 月12日以98保
      監審字第0971號審定書審定申請審議駁回。原告仍不服，
      提起訴願，亦經行政院勞工委員會以98年10月5 日勞訴字
      第0980018529號決定書，訴願駁回。
（三）原告訴稱所患已達第1 等級，又被告僅依無神經專業之行
      政人員、審查人員及職業醫學專科醫師書面審查結果為依
      據，又不願指定複檢醫院專科醫師作鑑定，有逾越權限等
      語。惟按行為時勞工保險條例第53條之附表即勞工保險殘
      廢給付標準表，其立法之結構原係以「身體障害之狀態」
      即所遺障害之程度為評價且為殘廢等級區分之基準，於精
      神、神經障害，且須將症狀及永久喪失勞動能力與影響其
      日常生活活動或社會生活活動之狀況及需他人扶助之情形
      綜合衡量。次按被告審查殘廢給付之承辦人員均為一般行
      政人員，而殘廢給付之申請給付與否及等級之判定，常涉
      醫學專業，並非被告一般承辦人員所能逕行認定，故被告
      於審核保險給付案件時，除以被保險人或受益人檢附之資
      料、診斷書等書面資料予以審核外，如有必要，亦須另外
      徵詢專科醫師意見或實地派員訪查瞭解實情等，此觀勞工
      保險局組織條例第11條第2 項、行為時勞工保險條例第28
      條、第56條及同條例施行細則第61條規定自明。又「診斷
      書所載之病情，是否符合殘障給付標準，係由殘障給付主
      管機關逕依權責認定」復經行政院衛生署89年3 月17日衛
      署醫字第89013119號函釋在案。本件經被告調取原告於臺
      北市立聯合醫院及臺北榮民總醫院就診之全份病歷資料，
      併全案送特約神經科專科醫師審查，復經勞工保險監理委
      員會特約專科醫師審查，均認原告殘廢程度應屬第6 項第
      2 等級，未達第1 等級。又本件依卷附資料已足審認原告
      之殘廢程度，自無需再另行指定醫院複檢。綜上，被告據
      原告所送申請書件、殘廢診斷書、相關病歷資料及專科醫
      師之醫理見解綜合審酌而為之核定，於法應無不合。另原
      告訴稱被告應自繕本送達日起按週年利率百分之五計息乙
      節，按被告審核原告殘廢給付案之全部作業流程均依規定
      辦理並無延誤，所請應加計遲延利息於法無據。
四、按「被保險人因職業傷害或罹患職業病，經治療終止後，如
    身體遺存障害適合殘廢給付標準表規定之項目，並經保險人
    自設或特約醫院診斷為永久殘廢者，依同表規定之殘廢等級
    及給付標準，增給百分之五十，一次請領殘廢補償費。被保
    險人領取職業傷病給付期滿，尚未痊癒，如身體遺存障害，
    適合殘廢給付標準表規定之項目，並經保險人自設或特約醫
    院診斷為永不能復原者，得比照前項規定辦理。」、「保險
    人於審核殘廢給付認為有複檢必要時，得另行指定醫院或醫
    師複檢。」、「被保險人領取殘廢給付，不能繼續從事工作
    ，其保險效力即行終止。」勞工保險條例第54條、第56條、
    第57條定有明文。又勞工保險條例施行細則第76條規定：「
    依本條例第53條或第54條請領殘廢給付者，應備左列書件：
    一、殘廢給付申請書。二、給付收據。三、殘廢診斷書。四
    、經Ｘ光檢查者，附Ｘ光照片。前項殘廢診斷書，應由全民
    健康保險特約醫院或診所出具；障害項目基於認定技術及設
    備之需要，經中央主管機關公告者，其出具殘廢診斷書之全
    民健康保險特約醫院，應屬依法評鑑合格之地區教學醫院以
    上之醫院。但在本條例施行區域外致殘者，得由原應診之醫
    院或診所出具。保險人審核殘廢給付，除得依本條例第56條
    規定指定全民健康保險特約醫院或診所或醫師複檢外，並得
    通知出具殘廢診斷書之醫院或診所檢送必要之檢查紀錄或有
    關診療病歷。」，勞工保險殘廢給付標準表揭明：「精神神
    經」障害系列第5 障害項目「中樞神經系統機能遺存極度障
    害，終身不能從事任何工作，經常需醫療護理或專人周密照
    護者。」為第1 等級殘廢，給付標準1,200 日；(二)「精神神
    經」障害系列第6 障害項目「中樞神經系統機能之病變，引
    起截癱或偏癱，致終身不能從事任何工作，日常生活需人扶
    助者。」為第2 等級殘廢，給付標準1,000 日。又該身體障
    害系列附註規定：「一、『精神、神經障害等級』之審定基
    本原則為：綜合其病灶症狀，對於永久喪失勞動能力與影響
    日常生活或社會生活活動狀態及需他人扶助之情況定其等級
    。於審定時，須有精神科、神經科、神經外科等專門醫師診
    斷證明資料為依據。(一)因重度精神、神經障害，為維持生命
    必要之日常生活活動，全須他人扶助者：適用第1 級。(二)因
    高度精神、神經障害，為維持生命必要之日常生活活動之一
    部須他人扶助者：適用第2 等級。(三)為維持生命必要之日常
    生活活動尚可自理，但因精神、神經障害高度，終身不能從
    事工作者：適用第3 級。」
五、本件原告為勞工保險之被保險人，97年12月11日（被告收文
    日期）以其因頸脊髓損傷併四肢癱瘓成殘，檢具臺北榮民總
    醫院97年10月31日勞工保險殘廢診斷證明書向被告申請職業
    傷害殘廢給付。案經被告審查，以原告殘廢程度符合殘廢給
    付標準表第6 項第2 等級核給1500日職業傷害殘廢給付，並
    原告已因殘廢不能斷續從事工作，自被告核定給付之日（97
    年12月18日）起逕予退保等情，為兩造所不爭執，且有勞工
    保險殘廢給付申請書暨給付收據、臺北榮民總醫院勞工保險
    殘廢診斷書、原處分卷可稽，洵堪認定。至於兩造爭執原處
    分關於原告殘廢程度之認定是否適法，本院判斷如下：
（一）查本件原告雖經臺北榮民總醫院診斷有因頸脊髓損傷併四
      肢癱瘓成殘之事，惟其出具之殘廢部位為「四肢」（兩側
      上肢2 分、兩側下肢0 分、行動能力：需要他人操控輪椅
      代步，大小便及沐浴更衣：完全無法自理），至於原告之
      意識、呼吸、語言狀態均屬正常，而工作能力原則上終身
      無法從事任何工作；但可經特殊職業訓練、特殊輔具協助
      於無障礙空間從事辦公室工作；以腦力工作者則不在此限
      （勞工保險殘廢診斷證明書附原處分卷第2 頁正反面參照
      ），是其維持生命必要之日常生活活動雖部分（如大小便
      及沐浴更衣、行動等）需賴他人協助，惟尚未達無意識、
      長期需呼吸器輔助、完全無法行動、整日臥床無法自行翻
      身、大小便失禁、無法用語言或聲音與人溝通及表達或理
      解功能有嚴重障害之程度，是被告認原告雖有「精神神經
      」障害系列第6 障害項目之「中樞神經系統機能之病變引
      起截癱或偏癱，致終身不能從事任何工作，日常生活需人
      扶助者」之情形，惟尚未達「精神神經」障害系列第5 障
      害項目之「中樞神經系統機能遺存極度障害，終身不能從
      事任何工作，經常需醫療護理或專人周密照護者。」之殘
      廢程度，即非無據。
（二）至於原告於原處分作成（97年12月22日）後，另執臺北市
      立聯合醫院陽明院區勞工保險失能診斷證明書（診斷永久
      失能日期為98年2 月23日）稱伊終身不能從事任何工作，
      經常需醫療護理人員或專人周密照護云云，惟查，原告經
      臺北市立聯合醫院陽明院區診斷殘廢部位為「四肢及膀胱
      」，未及於其他部位。而該診斷證明書固記載原告完全無
      法行動、臥床且無法自行翻身，終身無工作能力、永久需
      人餵食、兩側上肢手/ 腕及下肢肌力為0 分，然其兩側上
      肢肩及肘之肌力則為3 分，肢體有阻力，但未達僵硬程度
      ，且其意識、呼吸、語言狀態均屬正常，是其維持生命必
      要之日常生活活動雖部分（如起臥、行動、攝食等）需賴
      他人協助，惟尚未達無意識、長期需呼吸器輔助、無法用
      語言或聲音與人溝通及表達或理解功能有嚴重障害及經常
      需醫療護理或專人周密照護之程度。況原告於本件審理中
      尚能以輪椅代步親自到庭陳述，是臺北市立聯合醫院陽明
      院區勞工保險失能診斷證明書所載原告完全無法行動，只
      能臥床云云，顯與原告失能實況不符，要難執以為對原告
      有利之認定。
（三）次查，本件經被告將原告申請書、勞工保險殘廢（失能）
      診斷證明書、病歷等相關件證資料送其特約專科醫師審查
      ，其病理意見為：「患者意識清楚，呼吸正常，第2 等級
      已屬最嚴重之等級。」（特約醫師審查意見附訴願卷第31
      頁參照）；另勞工保險監理委員會就本件亦曾送請特約專
      科醫師審查，其意見為：「申請人符合截癱，但生命徵象
      穩定，無氣切，不需醫療護理周密監護，勞保局依第6 項
      第2 等級殘廢核付為合理。」（醫師審查意見附訴願卷第
      32頁參照），二者咸認原告殘廢程度合於勞工保險殘廢給
      付標準表第6 項第2 等級，是原處分以原告殘廢程度符合
      殘廢給付標準表第6 項第2 等級，核定發給1500日職業傷
      害殘廢給付，又原告因已殘廢不能斷續從事工作，併自核
      定給付之日（97年12月18日）起逕將原告予以退保，於法
      並無不合。
（四）又按行政訴訟法第133 條雖規定：「行政法院於撤銷訴訟
      ，應依職權調查證據；於其他訴訟，為維護公益者，亦同
      。」，惟參諸同法第136 條規定：「除本法有規定者外，
      民事訴訟法第二百七十七條之規定於本節準用之。」其立
      法理由復揭明：「行政訴訟之種類增多，其舉證責任自應
      視其訴訟種類是否與公益有關而異。按舉證責任，可分主
      觀舉證責任與客觀舉證責任。前者指當事人一方，為免於
      敗訴，就有爭執之事實，有向法院提出證據之行為責任；
      後者指法院於審理最後階段，要件事實存否仍屬不明時，
      法院假定其事實存在或不存在，所生對當事人不利益之結
      果責任。本法於撤銷訴訟或其他維護公益之訴訟，明定法
      院應依職權調查證據，故當事人並無主觀舉證責任。然職
      權調查證據有其限度，仍不免有要件事實不明之情形，故
      仍有客觀之舉證責任。至其餘訴訟，當事人仍有提出證據
      之主觀舉證責任，爰規定除本法有規定者外，民事訴訟法
      第二百七十七條之規定於本節準用之。」，是行政訴訟除
      撤銷訴訟或涉及公益維護之訴訟外，其餘訴訟類型及不涉
      及公益維護之訴訟，當事人仍有提出證據之主觀舉證責任
      。而本件訴訟性質上屬課予義務訴訟，是原告主張其因職
      業傷害所致殘廢程度達勞工保險殘廢給付標準表「精神神
      經」障害系列第5 障害項目第1 等級殘廢程度，就此有利
      於已之事實自負舉證之責，稱被告就原告不符合行為時勞
      工保險條例第53條勞工保險殘廢給付標準表「精神、神經
      障害」障害系列第5 障害項目第1 等級殘廢程度，須負舉
      證責任云云，應屬誤會。
（五）再按「行政機關應依職權調查證據，不受當事人主張之拘
      束，對當事人有利及不利事項一律注意。」、「行政機關
      得選定適當之人為鑑定。」行政程序法第36條及第41條第
      1 項分別定有明文。本件被告係勞工保險之保險人，於向
      其提出勞工保險各項給付申請時，被告須開始行政程序，
      並有上揭依職權調查證據之義務，且於遇有醫理上之諸疑
      義時，得以具有專業知識之第三人即專科醫師，於行政程
      序中陳述關於特別法規或經驗定則之意見，而以其陳述為
      證據之用。是被告於行政程序中將有待進一步調查之案件
      ，請其特約專科醫師陳述醫學上之意見，以提供醫理見解
      ，係借助其專業意見，作為審核給付之參考，於法尚無不
      合。復查，被保險人之殘廢症狀程度常涉醫學專業判斷，
      非被告之一般行政人員所能逕行認定，故被告於審核保險
      給付案件時，除以被保險人或受益人檢附之資料、診斷書
      等書面資料予以審核外，如有必要，亦須另外徵詢專科醫
      師意見或實地派員訪查瞭解實情等，此觀勞工保險局組織
      條例第11條第2 項規定，被告得視業務需要聘用兼任醫師
      12人至20人；另勞工保險條例第28條規定：「保險人為審
      核保險給付或勞工保險監理委員會為審議爭議案件認有必
      要者，得向被保險人、受益人、投保單位、各該醫院、診
      所或領有執業執照之醫師、助產士等要求提出報告，或調
      閱各該醫院、診所及投保單位之病歷、薪資帳冊、檢查化
      驗紀錄或放射線診斷攝影片（Ｘ光照片）及其他有關文件
      ，被保險人、受益人、投保單位、各該醫院、診所及領有
      執業執照之醫師或助產士等均不得拒絕。」、勞工保險條
      例第56條規定「保險人於審核殘廢給付認為有複檢必要時
      ，得另行指定醫院或醫師複檢。」、行為時勞工保險條例
      施行細則第76條亦明定保險人（即被告）為審核保險給付
      ，得調查有關之文件及另行指定醫院或醫師複檢等規定自
      明，如被告僅能依被保險人所檢附之殘廢診斷書所載內容
      審查，則上開規定將形同具文，有損被告審核保險給付之
      權限。據此，被告為審核被保險人是否符合給付標準表之
      殘廢等級，自得依職權送請其聘用之專業醫師表示審查意
      見，以為其審核之參據，此項專業醫師審查意見之審核，
      核屬被告之法定職權。是本件被告依原告所提出之申請書
      、殘廢診斷書及其所調閱之相關病歷及檢查報告等資料，
      參酌特約專科醫師之專業意見，綜合審查後而為終局之核
      定，乃綜合上揭證據以為認定之基準，就原告有利及不利
      之情形一律住意，並非僅以審查醫師個人主觀看法為斷，
      立場應屬客觀公正。從而，原告稱被告依特約醫師之見解
      即核定不予給付，違反行政程序法第9 條規定，原處分違
      反中央法規標準法第5 條、第6 條及第11條、行政程序法
      第8 條、第10條等規定及法律保留原則、信賴保護原則云
      云，應屬誤會。至於憲法第7 條之平等原則固應拘束行政
      機關之各種行政行為，惟該原則並非指絕對、機械之形式
      上平等，而係保障人民在法律上地位之實質平等，行政機
      關於具體個案為事實認定及適用法律作成行政處分，本得
      基於憲法之價值體系、立法目的或政策考量，自得斟酌規
      範事物性質之差異而為合理之區別對待。而本件被告係綜
      合審查原告所提出之殘廢診斷書及相關件證、病歷及檢查
      報告等資料，並參酌特約專科醫師之專業意見後，作成原
      處分，非僅以特約專科醫師醫師個人主觀看法為斷，已如
      前述，原告空言被告刁難原告殘廢給付之等級，顯失公平
      及違法云云，亦無可取。
六、綜上所述，原處分認事用法並無違誤，爭議審定、訴願決定
    遞予維持，亦無不合，原告起訴請求判決其如訴之聲明所示
    ，為無理由，應予駁回。
七、本件事證已臻明確，兩造其餘攻擊、防禦方法，經核與判決
    之結果不生影響，無庸逐一論述，併予敘明。
八、據上論結，本件原告之訴為無理由，爰依行政訴訟法第98條
    第1 項前段之規定，判決如主文。
中    華    民    國    99    年     1    月   21     日
                    臺北高等行政法院第五庭
                              審判長法  官  黃清光
                                    法  官  程怡怡
                                    法  官  周玫芳
上為正本係照原本作成。
如不服本判決，應於送達後20日內，向本院提出上訴狀並表明上
訴理由，如於本判決宣示後送達前提起上訴者，應於判決送達後
20日內補提上訴理由書（須按他造人數附繕本）。
中    華    民    國    99    年     1    月   21     日
                                    書記官  何閣梅


司法院資訊處製作；財團法人民間司法改革基金會備份。
